【裁判字號】    98,易緝,28
【裁判日期】    980430
【裁判案由】    竊盜
【裁判全文】
臺灣板橋地方法院刑事判決              98年度易緝字第28號
公  訴  人  臺灣板橋地方法院檢察署檢察官
被      告  甲○○
上列被告因竊盜案件，經檢察官提起公訴（96年度偵緝字第1461
號），本院判決如下：
    主  文
甲○○無罪。
    理  由
一、公訴意旨略以：被告甲○○曾擔任乙○○所開設位於臺北縣
    泰山鄉○○路16巷36號1 樓萬海水族館之店員，之後因故離
    職，竟意圖為自己不法之所有，於民國95年6 月25日晚間7
    時30分許，在上開萬海水族館內，趁店員丙○○不備，竊取
    收銀機內之現金新臺幣（下同）3,000 元，得手後迅速逃逸
    ，因認被告涉犯刑法第320 條第1 項之竊盜罪嫌云云。
二、按犯罪事實應依證據認定，無證據不得認定犯罪事實；不能
    證明被告犯罪者，應諭知無罪之判決，刑事訴訟法第154 條
    第2項、第301條第1 項分別定有明文；又事實之認定，應憑
    證據，如未能發現相當證據，或證據不足以證明，自不能以
    推測或擬制之方法，為裁判基礎（最高法院40年台上字第86
    號判例參照）；且認定犯罪事實所憑之證據，雖不以直接證
    據為限，間接證據亦包括在內，然而無論直接證據或間接證
    據，其為訴訟上之證明，須於通常一般之人均不致有所懷疑
    ，而得確信其為真實之程度者，始得據為有罪之認定，倘其
    證明尚未達到此一程度，而有合理之懷疑存在而無從使事實
    審法院得有罪之確信時，即應由法院為諭知被告無罪之判決
    （最高法院76年台上字第4986號判例參照）；另按證人之證
    述，固得採為被告之犯罪證據，惟必須無瑕疵可指，且又查
    與事實相符，始得為之，證據本身如有瑕疵，則在此瑕疵未
    能究明前，尚不得採為有罪之根據。
三、本件公訴人認被告涉犯竊盜罪嫌，無非係以告訴人乙○○之
    指訴、證人丙○○之證述為其主要論據。訊據被告甲○○堅
    決否認有何竊盜犯行，辯稱：伊因借住丙○○與其男友黃詮
    文承租之套房，故案發當日至萬海水族館拿3,000 元之房租
    予丙○○，伊並未竊取萬海水族館收銀機內之3,000 元等語
    。經查：
(一)告訴人乙○○於警詢時指稱：「我約於95年6 月25日19時許
    ，我之前離職員工（6 月10日離職）甲○○到回我店內跟其
    他員工談事情，因為員工忙著與顧客談話，為注意甲○○的
    動靜，約一個小時後，店員發現甲○○恨很匆忙的離開店，
    且離開時撞上魚缸發出聲音，及收銀機也發出打開的聲音；
    事後我馬上清點收銀機裏的現金，發現少了新台幣仟元。
    未發現往何處逃逸，只知道應該是坐乙部一人接應的重機車
    逃逸。有翻動店內的收銀機。採證人員有到場但採不到指紋
    ，也未拍攝到錄影畫面」等語（見95年度偵字第25711 號偵
    查卷第4 至5 頁），復於本院審理時結證稱：「（檢察官問
    ：95年6 月25日晚上7 時30分，萬海水族館泰山店，損失三
    千元？）是的。當天是丙○○顧店，被告去找她聊天，她說
    她到後面去的時候，聽到收銀機『噹』的一聲，她就看到在
    場之甲○○與他的朋友離開，然後她去點收銀機的錢，發現
    少三千元，丙○○就打電話跟我說」，觀諸告訴人乙○○前
    於警詢、偵查中所述，其僅係聽聞證人丙○○轉述案發當時
    情狀，則其既未親眼目睹被告甲○○有何竊盜犯行，故其於
    警詢、偵訊時所為指述，即難據為對被告不利之認定。
(二)其次，證人丙○○於偵查中具結證稱：「95年6 月25日下午
    7 時30分，我人在台北縣泰山鄉○○路16巷36號1 樓，萬海
    水族館內顧店，我是店員，甲○○曾是萬海水族館的店員，
    我都叫他阿威，當時他已離職，他當天回到店內一進來就很
    兇說要我拿3000元出來，我說你不要拿我的錢，他就伸手過
    來把收銀機的抽屜打開，我有伸手阻止他，但是他一方面動
    手很快，二方面他是男生拿了3 張1000元鈔票就跑了。我就
    先打開電話給老闆娘跟她說我被偷了3000元，並且到警局做
    筆錄，當時甲○○有跟一名男子一起來，該男坐在摩托車上
    等他，甲○○出去之後就坐上該摩托車一起逃走了，因為我
    的收銀台只放了3 張1000元鈔票，所以我記得很清楚」等語
    ，嗣於該次檢察官訊問時又改稱：「當時店內只有我一人，
    阿威進來先跟我聊了2 、3 分鐘，就開口跟我要錢，我拒絕
    ，這時有一個客人走進來說要看魚，我就請客人自己看，我
    就以口頭說不要拿我的錢，這時客人叫我要我幫他撈魚，我
    就去客人那邊幫忙，阿威就趁我不注意時跑進去收銀台拿了
    3000元，騎了摩托車就走了」等語，再經檢察官質以：「為
    何與妳剛剛說的不一樣？」時，證人丙○○則答稱：「我剛
    剛是簡答」等語（詳95年度偵字第25711 號偵查卷第13至14
    頁）；復於本院審理時結證稱：「（檢察官問：當天晚上有
    人去找你？）有，是甲○○。他找我聊天，講事情」、「（
    檢察官問：聊多久？）傍晚五、六點他到，聊約一、二十分
    。後來因為他不是我們公司員工，我們老闆有說過，如果他
    又來，不可以讓他進來，但是我之前與他感情很好，我就讓
    他進來，但是後來老闆親戚知道他有來，就告訴老闆，老闆
    打電話給我，叫我叫甲○○離開」、「（檢察官問：甲○○
    離開是你叫他走？）是的，我叫他先走，他自己想說也要先
    走」、「（檢察官問：甲○○自己一人來？）是，離開時候
    我有看到他朋友，但是不是很確定，因為我有近視」、「（
    檢察官問：甲○○來時候有跟你談到錢？）我忘記，時間太
    久」、「（檢察官問：偵查中有提到，甲○○一來找你時候
    ，就跟你要錢，是否實在？）當時是我老闆叫我這樣說的，
    如果不這樣說，工作會不保」、「（檢察官問：你老闆是如
    何跟你說，叫你要怎麼說？）他叫我說，甲○○一來就要跟
    我搶錢，與我發生拉扯，然後我錢就被他搶走。但事實上，
    是我們有聊天，但是他趁我不注意，到收銀台，拿走三千元
    」、「（法官問：95年6 月25日下午被告找你作何事？）他
    當時已經離職，他只是找我聊天，聊什麼我忘記，聊了一、
    二十分鐘」、「（法官問：被告找你時，萬海水族館當場有
    無其他客人在？）都沒有」、「（法官問：甲○○進來跟你
    聊天時，有無跟你借錢？還是搶錢？還是只是單純聊天？）
    我忘記」、「（法官問：剛才提到甲○○是趁你不注意，跑
    進去收銀台拿走三千元？）是的」、「（法官問：如何知道
    ，是他拿的？）因為我看到他跑得很快，收銀台的抽屜是打
    開的，裡面有三千元不見了」、「（法官問：你不是店員在
    顧收銀台？）我當時是要去廁所」、「（法官問：剛才提到
    說這一段的內容是你老闆乙○○叫你這樣說的嗎？〈提示偵
    查卷第13頁並告以要旨〉）是的。但是這一段都不是事實。
    我在警詢時是說，我要去上洗手間時，他趁我不注意，打開
    收銀台，拿走三千元」、「（法官問：為何偵查中又說，是
    客人叫你去幫他時，幫忙時，被告才偷走三千元？）是老闆
    教我說這樣的。實際上，我幾乎都忘記，我只知道他趁我不
    注意時候，跑進去收銀台拿走三千元」、「我忘記他是不是
    要拿三千元給我。當天他主要找我的目的我沒有印象了」等
    語（詳本院98年3 月23日審判筆錄第2 至10頁），依證人丙○○於偵訊及本院審理時之歷次證詞，前後供述之情節反覆
    不一，顯有前後不一致之情形，其證詞顯有瑕疵可指。且案
    發後採證人員有到場採證，卻沒有採到指紋乙節，業據告訴
    人乙○○於警詢時指述在卷（詳前開偵查卷第5 頁），若依
    證人丙○○所述，被告甲○○打開收銀機拿取收銀機內的3,
    000 元，何以採證人員並未在收銀機上採得指紋？亦值存疑
    。從而，本件除證人丙○○指訴外，並無他人目睹被告甲○○竊取收銀機內之3,000 元，亦無其他補強證據足以擔保證
    人丙○○指證之真實性，揆諸前開說明，自無從僅以證人丙○○前後歧異之指證，認定被告確有證人丙○○所指之竊盜
    犯行。
四、綜上所述，公訴人雖舉告訴人乙○○之指訴及證人丙○○之
    證述為認定被告涉犯竊盜犯行之證據，然核諸告訴人乙○○
    並未親眼目睹上情，且證人丙○○之指述有如上之瑕疵，又
    乏補強證據以擔保其指證之真實性，從而公訴人所舉事證，
    尚有合理性之懷疑存在。此外，復查無其他積極事證足認前
    開被告涉犯竊盜之犯行，揆諸前開法條規定及判決意旨，自
    應為被告無罪之諭知，以昭審慎。
據上論斷，應依刑事訴訟法第301條第1項，判決如主文。
本件經檢察官吳宗光到庭執行職務。
中    華    民    國    98    年    4    月    30    日
                  刑事第十三庭    法  官  鄭燕璘
以上正本證明與原本無異
如不服本判決，應於判決送達後10日內，向本院提出上訴書狀，
且上訴書狀應敘述具體理由，而上訴書狀未敘述上訴理由者，應
於上訴期間（即自收受判決書之翌日起算10日）屆滿後20日內補
提理由書。「切勿逕送上級法院」。
中    華    民    國    98    年    4     月    30    日
                                  書記官  陳筱惠


司法院資訊處製作；財團法人民間司法改革基金會備份。
